【裁判字號】    98,審交易,605
【裁判日期】    981223
【裁判案由】    過失傷害
【裁判全文】
臺灣高雄地方法院刑事判決           98年度審交易字第605號
公  訴  人  臺灣高雄地方法院檢察署檢察官
被      告  乙○○
上列被告因過失傷害案件，經檢察官提起公訴（98年度偵字第23
460 號），本院判決如下：
    主  文
乙○○犯過失傷害罪，處有期徒刑伍月，如易科罰金，以新臺幣
壹仟元折算壹日。
    事  實
一、乙○○考領有重型機車駕駛執照，於民國98年4 月7 日上午
    10時30分許，騎乘車號XUQ-598 號重型機車，沿高雄市三民
    區○○○路慢車道由北往南方向行駛，行經民族一路與熱河
    街口時，適遇甲○○騎乘車號OWO-970 號重型機車，同向在
    前行駛於民族一路之慢車道上，乙○○原應注意車前狀況，
    隨時採取必要之安全措施，且欲超越同一車道之前車時，須
    先按鳴喇叭2 單響或變換燈光1 次，待前行車減速靠邊或以
    手勢或亮右方向燈表示允讓後，始行超越，超越時並應顯示
    左方向燈，並於前車左側保持半公尺以上之間隔，而依當時
    天候晴朗、日間自然光線、柏油路面乾燥、無缺陷、道路無
    障礙物、視距良好等情形，並無不能注意之情事，詎乙○○
    竟疏未注意車前狀況，亦未按鳴喇叭或變換燈光，示意超越
    ，同向在前之甲○○因而未減速靠邊，亦未以手勢表示允讓
    ，乙○○即貿然自甲○○騎乘之機車左側超越，並於超越時
    未與甲○○騎乘之機車保持半公尺之間隔，致其騎乘機車之
    右手與甲○○所騎乘之機車後照鏡發生擦撞而肇事，甲○○
    因而人車倒地，而受有頭部外傷顱內出血、臉部擦傷及四肢
    多處擦傷、左足踝挫傷、腰部挫傷、暈眩等傷害。乙○○於
    肇事後留在事故現場，於有權偵查犯罪之警察機關，僅知悉
    犯罪事實，但不知悉犯罪人前，主動向據報前往處理本件道
    路交通事故之員警自首其犯罪而接受裁判。
二、案經甲○○訴由臺灣高雄地方法院檢察署檢察官偵查起訴。
    理  由
一、被告乙○○否認證人即告訴人甲○○於警詢及偵查中所為陳
    述之證據能力，因甲○○於警詢之陳述，係屬審判外之陳述
    ，與刑事訴訟法第159 條之2 、之3 所規定之例外情形不符
    ，亦無同法第159 條之5 所規定之例外情形，是依同法第15
    9 條第1 項規定，甲○○於警詢中所為之陳述，固無證據能
    力。而甲○○於98年6 月10日偵查中所為之陳述，因未經檢
    察官命其具結，依證據絕對排除法則，當然無證據能力，而
    不得作為證據。惟甲○○於98年6 月24日偵訊時所為之陳述
    ，因係於檢察官面前所為，且由檢察官依法告知具結義務及
    偽證之處罰後，經具結後所為之證詞，此有證人結文及偵訊
    筆錄各1 份在卷可參（見高雄地檢署98年度他字第4492號偵
    查卷第19頁至第22頁），因被告並未舉證甲○○於該次偵查
    中所言，有何顯不可信之情狀，客觀上亦無任何證據顯示檢
    察官偵訊時有何不法取供情事，則依刑事訴訟法第159 條之
    1 第2 項規定，自應認甲○○於該次偵查中所為之陳述，具
    有證據能力。至於甲○○於本院98年12月9 日審判期日所為
    之陳述，因係基於直接審理所得之證據，而非傳聞證據，當
    然具有證據能力。
二、訊據被告固不否認有於上揭時、地，因騎乘機車時，右手與
    甲○○騎乘機車之左後照鏡碰撞而肇事，致甲○○受有頭部
    外傷顱內出血、臉部擦傷及四肢多處擦傷、左足踝挫傷、腰
    部挫傷、暈眩等傷害之事實，惟矢口否認有何過失傷害犯行
    ，辯稱：案發當時，其係騎乘機車在甲○○之左前方，因甲
    ○○欲超車，以致甲○○之左後照鏡鉤到其騎乘之機車，甲
    ○○因而倒地受傷，本件係其遭甲○○騎乘之機車撞擊而肇
    事，其並無過失云云。惟查：
  (一)上揭犯罪事實，業據甲○○於偵查及本院審理中，證稱：「
    （問：於車禍發生前，被告機車是在妳前面、後方，抑或與
    妳平行？）答：我記得車禍發生前，並沒有車與我平行」、
    「（問：車禍如何發生？）答：記得有東西勾住我左後照鏡
    ，我機車手把一彎，機車就倒地，醒來時已經在醫院」、「
    當天我是要去大眾銀行上班，我是上晚班，當時路上不是尖
    峰時段，沒有什麼汽機車，我本來騎車就比較慢，我一路直
    行，因為我是上晚班，不用打卡，所以不急，當時我只有注
    意到沒有任何車輛跟我並行，然後行駛靠近熱河街口時，左
    後方有東西勾住我的後照鏡，然後我就一路被拖行，接著我
    就往左邊傾倒，接著我就昏過去了，醒來時我已經在醫院了
    」等語綦詳，並有道路交通事故現場蒐證照片12張，以及高
    雄市立聯合醫院診斷書、道路交通事故現場圖、道路交通事
    故調查報告表各1 份附卷可稽。而觀諸道路交通事故現場蒐
    證照片及道路交通事故現場圖，顯示甲○○騎乘機車之左後
    照鏡已彎曲、鬆脫，而該機車前車頭左側，確有明顯刮痕，
    核與甲○○證述左後照鏡遭勾住後，其騎乘機車向左傾倒之
    情節相符，且道路交通事故現場圖顯示被告與甲○○之機車
    刮地痕，均呈現由北往南方向之直行滑行狀態，堪認甲○○
    係騎乘機車直行中，因左後照鏡遭勾住而摔倒，並非如被告
    於偵查中所稱：甲○○是突然向左偏，以致勾住伊的手云云
    ，蓋甲○○行車方向，倘若因向左偏而非直行，則甲○○騎
    乘之機車與被告之機車發生擦撞後之刮地痕方向，應不可能
    呈現如道路交通事故現場圖所示之直行滑行狀態。
  (二)再對照被告於98年4 月7 日警詢訪談時，供稱：「我駕駛XU
    Q-598 重機車沿民族一路，行駛慢車道，由北往南直行，至
    民族、熱河路口時，我行駛內側慢車道，我右手邊有一輛OW
    O-970 重機車，該機車與我平行並排前進，我向前行駛時，
    我的右手勾住該車的左後照鏡，我掛著該機車一起向前，該
    車摔倒在路旁」等語，以及被告於98年6 月24日偵查中供稱
    ：「（問：你與告訴人平行路段有多長？）答：本來他在前
    面，後來我與她平行，平行了約3 、40公尺」等語，堪認被
    告係騎乘機車與甲○○之機車並行時，被告騎乘機車之右手
    勾住甲○○之機車後照鏡，以致甲○○機車不穩而倒地，而
    被告騎乘機車與甲○○並行之前，原係騎乘機車行駛於甲○
    ○之後方。而被告任職高雄市政府養護工程處，此經被告自
    承在卷，堪認被告具有相當之知識與經驗，而關於機車行進
    方向，以及其騎乘機車究係在甲○○前方、後方，或始終與
    甲○○平行，僅為簡單之事實認知問題，無須仰賴高度之理
    解能力，更與當時之撞擊速度與車流狀況，毫無關係，被告
    於本院審理中，翻異前詞，辯稱：案發當時，其係騎乘機車
    在甲○○左前方，其於偵查中供稱與告訴人平行行駛，係斟
    酌甲○○撞擊時之速度與車流狀況，始粗估被告係與甲○○
    平行行駛云云，顯示被告對於偵查中所為不利於己之陳述，
    以毫不相關事由，刻意為扭曲之解讀，以圖推諉卸責，自無
    可採。參以，前方機車除透過後照鏡，以瞭解後方情況外，
    通常僅能知悉前方之狀況，此為眾所周知之事項，而甲○○
    對於本件道路交通事故之發生狀況，僅能簡單描述當時並無
    汽車或機車與其並行，因有東西勾住其機車左後照鏡，機車
    因而不穩摔到之過程，無法對其機車左後照鏡遭勾住之過程
    ，以及被告騎乘機車之行進方向為具體之描述，核與甲○○
    騎乘之機車為前車，因而對於後方車輛狀況，較不瞭解之情
    況相當，反之，被告自警詢時起，不僅能具體描述其與甲○
    ○間之對應位置與行進路線，更能詳細敘述甲○○騎乘機車
    之左後照鏡遭勾住之過程，堪認被告係騎乘機車行駛於甲○
    ○之後方，因此對於前方之甲○○狀況，較為清楚，由此益
    證被告事後辯稱：其係行駛於甲○○之前方云云，並非事實
    。
  (三)汽車行駛時，駕駛人應注意車前狀況及兩車併行之間隔，並
    隨時採取必要之安全措施。欲超越同一車道之前車時，須先
    按鳴喇叭二單響或變換燈光一次。前行車減速靠邊或以手勢
    或亮右方向燈表示允讓後，後行車始得超越。超越時應顯示
    左方向燈並於前車左側保持半公尺以上之間隔超過，道路交
    通安全規則第94條第3 項、第101 條第3 款、第5 款分別定
    有明文。被告既考領有重型機車駕駛執照，此經本院當庭勘
    驗被告提出之駕駛執照原本無誤（見本院卷第32頁反面），
    被告對於上開規定應知之甚詳，騎乘機車時本應具有前揭注
    意義務，並應具有注意能力至屬甚明，又依當時客觀情形天
    候晴朗、日間自然光線、柏油路面乾燥、無缺陷、道路無障
    礙物、視距良好等情形，有前述現場蒐證照片12張及道路交
    通事故調查報告表1 份附卷可證，並無不能注意之情事，而
    依甲○○證稱：其係因左後照鏡突然遭東西勾住而摔倒等語
    ，顯示被告並未按鳴喇叭或變換燈光，以致甲○○完全不知
    被告欲進行超越，而未減速靠邊，或以任何方式表示允讓，
    再以被告從甲○○左側進行超越時，其右手勾住甲○○騎乘
    機車之左後照鏡，始發生本件道路交通事故以觀，顯示被告
    進行超越時，並未與甲○○騎乘之機車，保持半公尺以上之
    間隔，否則不致發生其右手勾住甲○○騎乘機車之左後照鏡
    情事，是被告疏未注意甲○○之前車，復未按鳴喇叭或變換
    燈光，即貿然進行超越，且於超越時，疏未保持兩車之安全
    間隔，以致其右手與甲○○騎乘之機車左後照鏡碰撞而肇事
    ，被告就本件道路交通事故之發生，自具有過失，至為灼然
    。又甲○○因本件道路交通事故致受有頭部外傷顱內出血、
    臉部擦傷及四肢多處擦傷、左足踝挫傷、腰部挫傷、暈眩等
    傷害，有高雄市立聯合醫院診斷書1 份在卷可憑，足認被告
    之過失行為與甲○○之受傷結果間，具有相當因果關係。
  (四)綜上所述，本案罪證明確，被告前揭所辯，不足採信，被告
    過失傷害之犯行，堪以認定，應予依法論科。
三、核被告所為，係犯刑法第284 條第1 項前段之過失傷害罪。
    被告於肇事後，於有權偵查犯罪之警察機關，僅知悉犯罪事
    實，但不知悉犯罪人前，主動向處理本件道路交通事故之警
    員坦承肇事，有高雄市○○○○○道路交通事故肇事人自首
    情形紀錄表1 份在卷可佐，堪認合乎自首之要件，應依刑法
    第62條前段規定，減輕其刑。本院審酌被告前無任何之犯罪
    前科紀錄，且任職於高雄市政府養護工程處，此經被告自承
    在卷，並有臺灣高等法院被告前案紀錄表1 份在卷可佐，堪
    認被告具有正當工作，素行亦屬良好，而本件道路交通事故
    之發生，係被告於超越前車時，未遵守相關交通規則所致，
    並非被告蓄意造成，被告惡性不大，但過失程度非輕，而甲
    ○○因本件道路交通事故所受之前揭傷害，傷勢非輕，而被
    告迄今仍未與甲○○成立和解，且自警方調查、檢察官偵查
    ，以及本院審理中，飾詞狡辯，否認過失犯行，顯無悔意等
    一切情形，爰量處如主文所示之刑，並諭知易科罰金之折算
    標準，以資懲儆。
據上論斷，依刑事訴訟法第299 條第1 項前段，刑法第284 條第
1 項前段、第62條前段、第41條第1 項前段，刑法施行法第1 條
之1 ，判決如主文。
本案經檢察官杜妍慧到庭執行職務。
中    華    民    國    98    年    12    月    23    日
                  交通法庭  法  官  高增泓
以上正本證明與原本無異。
如不服本判決，應於收受送達後10日內向本院提出上訴書狀。
中    華    民    國    98    年    12    月    23    日
                            書記官  王淑娟
附錄本判決論罪科刑法條全文：
刑法第284條
因過失傷害人者，處6 月以下有期徒刑、拘役或5 百元以下罰金
，致重傷者，處1 年以下有期徒刑、拘役或5 百元以下罰金。
從事業務之人，因業務上之過失傷害人者，處1 年以下有期徒刑
、拘役或1 千元以下罰金，致重傷者，處 3 年以下有期徒刑、
 拘役或 2 千元以下罰金。


司法院資訊處製作；財團法人民間司法改革基金會備份。
